【裁判字號】    99,消債更,50
【裁判日期】    990430
【裁判案由】    更生事件
【裁判全文】
臺灣臺南地方法院民事裁定            99年度消債更字第50號
聲  請  人
即  債務人  甲○○
代  理  人  王燕玲律師
上列當事人因消費者債務清理事件聲請更生，本院裁定如下：
    主    文
債務人甲○○自民國九十九年四月三十日下午五時起開始更生程
序。
    理    由
一、本件聲請意旨略以：債務人協商時每月薪資約為新台幣（下
    同）17,280元，債務人配偶為家庭主婦，以做家庭手工幫忙
    家計，但收入微薄僅約5,000元，債務人尚需扶養三名子女
    ，債務人每月薪資加上債務人配偶之收入，扣除扶養子女之
    費用後，所剩無幾，且尚遭非銀行之資產管理公司扣薪，實
    在無法負擔銀行所提出每月5,000元還款方案。債務人所積
    欠之債務除銀行外，尚有一半之債務，債權銀行已將債權賣
    給資產管理公司，資產管理公司之債權並無法納入協商。又
    ，債務人目前已遭扣押3分之1薪資，每月可處分所得僅11,0
    00餘元，更為雪上加霜，入不敷出，為此，依消費者債務清
    理條例提出本件更生之聲請等語。
二、按債務人不能清償債務或有不能清償之虞，且無擔保或無優
    先權之債務總額未逾新臺幣1,200萬元者，於法院裁定開始
    清算程序或宣告破產前，得向法院聲請更生。法院開始更生
    程序之裁定，應載明其年、月、日、時，並即時發生效力，
    消費者債務清理條例第3條、第42條第1項、第45條第1項定
    有明文。
三、經查：
  (一)債務人主張其現每月收入約17,280元，負債總額為1,941,43
    1元，均為無擔保或無優先權之債務，債務人名下並無任何
    財產，且債務人僅係一般消費者，未曾從事營業之事實，業
    據提出財政部台灣省南區國稅財產歸屬資料清單、財政部台
    灣省南區國稅局96年度、97年度綜合所得稅各類所得資料清
    單、財團法人金融聯合徵信中心當事人查詢個人資料（信用
    報告）、財產及收入狀況說明書、債權人清冊為證，堪認債
    務人確已達不能清償債務或有不能清償之虞之程度。
  (二)又聲請人無擔保或無優先權之債務總額確實未逾1,200萬元
    等情，亦有債務人提出之財團法人金融聯合徵信中心當事人
    查詢個人資料（信用報告）可憑（見本院卷第34-36頁）。
    另聲請人前未曾經法院宣告清算程序或宣告破產，亦未曾依
    消費者債務清理條例或破產法之規定而受刑之宣告等情，有
    本院民事紀錄科查詢表、臺灣高等法院被告前案紀錄表在卷
    可憑（見本院卷第48、49頁）。
  (三)聲請人前於消費者債務清理條例施行後，曾以書面向最大債
    權金融機構台北富邦商業銀行請求共同協商，於前置協商程
    序中，債權人台北富邦商業銀行所表示之還款方案為「償還
    期數180期，利率0%，月付金額5,415元」，然聲請人表示無
    法接受，因此台北富邦商業銀行以「客戶自訂還款計畫，除
    此方案外，餘不接受最大債權金融機構提供還款方案」為由
    ，於民國（下同）99年1月14日出具前置協商不成立通知書
    與聲請人，有聲請人提供之台北富邦銀行之前置協商不成立
    通知書在卷可稽（見本院卷第38頁），堪信為真實。
  (四)聲請人任職於南慶五金商行，自98年7月起每月薪資收入有
    17,280元，此有財產及收入狀況說明書、南慶五金行陳報狀
    、全民健康保險第一、二、三類保險對象投保申請表在卷可
    憑（見本院卷第5、61、62頁），是以，本院認定聲請人協
    商時之每月收入應以17,280元作為計算標準。
  (五)另依內政部所公告99年度臺灣省低收入戶最低生活費用每人
    每月為9,829元，該生活費標準係按照政府最近一年平均每
    人消費支出（包括食品費、衣著鞋襪費、房租水電費、家居
    管理費、醫療保健費、交通通訊費、娛樂教育費及雜項支出
    ）百分之60訂定，又按債務人與金融機構之債權人成立協商
    後，即應本於債權契約，依誠實及信用之原則勉力履行之，
    是以，債務人在履行債務期間，須經歷經濟困苦之過程，其
    生活開銷理當予以節制，除應積極開源，努力勤奮工作以增
    加收入償還債務外，其生活更須儉樸，且適當控制其生活費
    用支出，以達成勉力履行債務，以符合公平正義及誠信原則
    ，是認債務人每月必要生活費用（包含食、衣、住、行、強
    制性保險等）依上開標準以每月9,829元計算，始屬合理。
  (六)子女扶養費部分：
    按對於未成年子女之權利義務，除法律另有規定外，由父母
    共同行使或負擔之，民法第1089條第1項前段定有明文。債
    務人主張其需扶養未成年子女周忠昱（81年11月20日生）、
    周宜緯（82年11月7日生）、周佩萱（86年7月25日生），每
    月須負擔扶養費用等語，有聲請人提出之戶籍謄本1紙在卷
    可按 (見本院卷第45-46頁)，是聲請人固應與其配偶共同負
    擔子女之扶養費，然查本件債務人配偶之收入微薄，甚低於
    內政部所公告99年度臺灣省低收入戶每人每月之最低生活費
    用，業據聲請人具狀陳述在卷（見本院卷第3頁），考量其
    經濟能力，子女之扶養費由聲請人負擔為有理由（民法第11
    15條第3項意旨參照）；次查未成年子女係依附扶養義務人
    生活，故其所需之日常生活費用應參酌99年度扶養親屬每人
    每年免稅額82,000元為計算基準，方為適當，依此計算，受
    扶養之未成年子女每人每月基本生活所需費用約為6,900元
    ，故聲請人每月應以支出20,700元【6,900x3＝20,700】之
    未成年子女扶養費為適當。
  (七)本件審酌聲請人協商時之每月收入有17,280元，然最低生活
    費及扶養費合計共30,529元，已不足支付台北富邦商業銀行
    所提出「償還期數180期，利率0%，月付金額5,415元」之協
    商方案（聲請人提出前置協商不成立通知書參照，本院卷第
    38頁），堪認本件聲請人確已達不能清償債務或有不能清償
    之虞之程度。
四、綜上所述，債務人僅係一般消費者，其已達不能清償債務或
    有不能清償之虞之程度，其中無擔保或無優先權之債務，在
    1,200萬元以下。債務人曾向最大債權金融機構台北富邦商
    業銀行請求協商債務清償方案，惟協商不成立，且未經法院
    裁定開始清算程序或宣告破產，又查無消債條例第6條第3項
    、第8條或第46條各款所定駁回更生聲請之事由存在，則債
    務人聲請更生，應屬有據，爰裁定如主文。
中    華    民    國    99    年    4     月    30    日
              民事第二庭    法      官  侯明正
以上正本係照原本作成
本裁定不得抗告。
中    華    民    國    99    年    4     月    30    日
                            書  記  官  程欣怡

司法院資訊處製作；財團法人民間司法改革基金會備份。
